最　高　行　政　法　院　判　決
　　　　　　　　　　　　　94年度判字第00735號
上　訴　人　甲○○
被 上訴 人　財政部臺灣省北區國稅局（承受新竹縣稅捐稽徵處
　　　　　　　　　　　　　　　　　　業務）
代　表　人　許虞哲
上列當事人間因營業稅事件，上訴人不服中華民國91年12月25日
臺北高等行政法院90年度訴字第7064號判決，提起上訴，本院判
決如下：
　　主  文
上訴駁回。
上訴審訴訟費用由上訴人負擔。
　　理  由
一、上訴人未辦理營業登記，於民國（下同）86年間承作新慰營
    造有限公司（下稱新慰公司）轉包之虎山道路改善工程，工
    程款計新臺幣（下同）1,350,000元（含營業稅），並未報
    繳營業稅，致逃漏營業稅64,285元，案經人檢舉並為新竹縣
    財稅警聯合查緝執行小組查獲，取具說明書等相關資料佐證
    ，移經新竹縣稅捐稽徵處審理違章成立，遂依行為時營業稅
    法第51條第1款規定，除補徵營業稅64,285元（業於89年8月
    22日繳納），並按所漏稅額處2倍罰鍰計128,500元（計至百
    元）。上訴人不服，申經復查結果未獲變更，提起訴願亦遭
    駁回，遂向原審法院提起本件行政訴訟，經原審判決駁回其
    訴後仍不服而提起本件上訴。
二、上訴人於原審起訴主張：上訴人向以造林、伐木為人提供勞
    務，賺取工資為業，從來不曾承攬任何工程，於86年2月間
    受僱為新慰公司所承包之虎山道路改善工程以怪手開挖土方
    ，賺取勞務工資。並依新慰公司之囑咐，代為訂購預拌水泥
    、砂石及協助處理水泥涵管模板運輸，惟一切貨款及所需之
    費用，皆由新慰公司支付，上訴人並不負責提供建材及為各
    項支出。上訴人不諳法令，遂將新慰公司應償付上訴人之工
    資及所代墊之貨款，合稱為工程款，將僱傭關係誤為承攬關
    係，而以此文字作為訴訟內容，向法院訴請新慰公司償還工
    資及所代墊之貨款，新竹縣稅捐稽徵處未察詳情，即據以認
    定上訴人未辦妥營業登記，而加以處罰。又上訴人係本案漏
    稅之檢舉人，依法應受獎勵，如上訴人須科處罰鍰，亦應免
    於科處罰鍰或非必按所漏稅額科處2倍罰鍰，新竹縣稅捐稽
    徵處對上訴人之檢舉懿行，未予審酌，從輕發落，是以原處
    分、復查及訴願決定書認事用法顯有違誤不當。
三、新竹縣稅捐稽徵處在原審答辯則以：一、補徵營業稅部分：
    上訴人因承作系爭工程，工程款160萬元，除由訴外人立成
    企業逕向新慰公司領取25萬元外，扣除該部分，尚有工程款
    135萬元，因新慰公司拒不給付，上訴人乃向臺灣新竹地方
    法院訴請給付，並經該院87年度訴字第403號民事判決「被
    上訴人應給付上訴人新臺幣135萬元及自民國87年6月18日起
    至清償日止按週年利率百分之5計算之利息。訴訟費用由被
    上訴人負擔。」該訴訟案並經最高法院88年度台上字第3067
    號裁定「上訴駁回。」而告確定。故上訴人確有承作系爭工
    程之事實，應無疑義。二、罰鍰部分：本件上訴人未辦營業
    登記而營業，未依規定報繳營業稅致漏營業稅64,285元，已
    如前述。次查上訴人並未就其未辦營業登記而營業致逃漏稅
    捐情事，向本處自動補報補繳所漏稅款，故不符合稅捐稽徵
    法第48條之1免罰之規定，上訴人主張其係本案檢舉人應予
    免罰乙節，於法無據。而依營業稅法第51條規定，是類案件
    ，應按所漏稅額處1倍至10倍罰鍰；本案因考量其於裁罰處
    分前補繳稅款及以書面承諾違章事實，已酌情按所漏稅額64
    ,285元處以2倍罰鍰計128,500元（計至百元），並無違誤等
    語，資為抗辯。
四、原審審酌全辯論意旨及調查證據之結果，以：一、補徵營業
    稅部分：經查：1.按稱「僱傭」者，係指當事人約定，一方
    於一定或不定之期限內為他方服勞務，他方給付報酬之契約
    ，為民法第482條所明定，依同法第486條規定：「報酬，應
    依約定之期限給付之。無約定者，依習慣。無約定亦無習慣
    者，依左列之規定：一、報酬分期計算者，應於每期屆滿時
    給付之。二、報酬非分期計算者，應於勞務完畢時給付之。
    」次按，稱「承攬」者，係指當事人約定，一方為他方完成
    一定之工作，他方俟工作完成，給付報酬之契約。復為同法
    第490條所明定，而依同法第492條、第493條及第505條規定
    ：「承攬人完成工作，應使其具備約定之品質，及無減少或
    滅失價值或不適於通常或約定使用之瑕疵。」、「工作有瑕
    疵者，定作人得定相當期限，請求承攬人修補之。．．．」
    、「報酬，應於工作交付時給付之，無須交付者，應於工作
    完成時給付之。工作係分部交付，而報酬係就各部分定之者
    ，應於每部分交付時，給付該部分之報酬。」。2.本件上訴
    人承作新慰公司轉包虎山道路改善工程，工程款160萬元等
    情，為兩造所不爭執，並有臺灣新竹地方法院87年度訴字第
    403號民事判決、臺灣高等法院87年度上字第1735號判決及
    最高法院88年度台上字第3067號裁定等件影本附原處分卷可
    參，堪信為實。依前開臺灣新竹地方法院民事判決事實欄關
    於上訴人陳述部分記載：「新慰公司於86年2月間向新竹縣
    五峰鄉公所承攬『虎山道路改善工程』，因新慰公司無法請
    到工人而委託上訴人（即本件上訴人）施工，雙方議價以新
    臺幣160萬元承作，然上訴人於86年3月4日起施工，於86年
    11月2日補修完工，並於86年12月經五峰鄉公所驗收該工程
    合格。」等節，又上訴人自承「向新慰公司承攬虎山道路工
    程，並未訂立正式合約，僅由朋友（介紹人）陳煥明在新慰
    公司記事簿上記載工程金額包工包料1,600,000元，並無工
    程合約，．．．口頭約定新慰公司應按工程進度付款，．．
    ．這是我第一次承包工程以後也沒做」等語，而新慰公司之
    記事簿關於系爭工程之記載，除載明工程總價為160萬元正
    （含稅）外，另註明「工地負責人甲○○」、「開工後不得
    任意停工，否則無故停工超過一星期則棄權，工地內結構物
    及材料沒收」等節，另新慰公司負責人於88年12月1日向新
    竹縣稅捐稽徵處提出之說明書中亦表示虎山道路工程以1,60
    0,000元包料包工由上訴人負責，此均有上訴人88年8月11日
    提出於被上訴人之說明書、新慰公司86年2月27日記事簿、
    新慰公司負責人88年12月1日提出於新竹縣稅捐稽徵處之說
    明書等件影本附原處分卷可稽，足認原告確係向新慰公司承
    攬虎山道路工程，以160萬元包工包料承作，其並非受僱提
    供勞務，而係依承攬關係以完成工作之方式，提供勞務，則
    依首揭行為時營業稅法第3條第2項規定，應課徵營業稅自明
    。上訴人辯稱其係受僱為新慰公司所承包虎山道路改善工程
    以怪手開挖土方，賺取勞務工資，因不諳法令，遂將新慰公
    司應償付上訴人之工資及所代墊之貨款，合稱為工程款，將
    僱傭關係誤為承攬關係，而以此文字作為訴訟內容，向法院
    訴請新慰公司償還工資及所代墊之貨款等語，並非可採。3.
    從而，上訴人所為係以完成一定工作之方式，提供勞務予他
    人，以取得代價，依行為時營業稅法第1條規定，應課徵營
    業稅；又依同法第28條規定應申請營業登記，上訴人未申請
    營業登記，承攬上述新慰公司轉包之虎山道路改善工程，工
    程款計1,350,000元，計逃漏營業稅64,285元，新竹縣稅捐
    稽徵處依營業稅法第43條第1項第3款規定補徵其所漏稅額，
    並無違誤。二、罰鍰部分：本件上訴人未辦營業登記而營業
    ，未依規定報繳營業稅致漏營業稅，違章事證明確，業如前
    述。查上訴人並未就其未辦營業登記而營業致逃漏稅捐情事
    ，向被上訴人自動補報補繳所漏稅款，核與稅捐稽徵法第48
    條之1免罰規定不符，上訴人主張其係本案檢舉人應予免罰
    乙節，於法無據。又原處分機關考量上訴人於裁罰處分前補
    繳稅款及以書面承諾違章事實，按所漏稅額處以2倍罰鍰，
    經核未逾越行為時營業稅法第51條規定所定裁量範圍，並無
    違誤。綜上所述，原處分機關核定上訴人逃漏營業稅計64,2
    85元，除補徵所漏稅款外，並按所漏稅額處2倍罰鍰計128,5
    00元（計至百元止），核無不合，復查決定及訴願決定遞予
    維持，亦無不合，應予維持。上訴人徒執前詞，請求撤銷原
    處分及訴願決定，為無理由，應予駁回。
五、本院經查：(一)、上訴意旨復以：(1)、上訴人與新慰營造公司
    間祇約定由上訴人提供勞務，並束約定由上訴人提供材料，
    且上訴人提供之勞務，須聽從僱用人之指揮，非具有獨立性
    。是依性質言，上訴人與新慰營造公司間僅應成立僱傭契約
    ，而並未成立承攬契約。上訴人代新慰營造公司訂購之建材
    及為該公司代墊之款項，並非承攬之報酬。又新竹地方法院
    民事判決，在事實部分，其所記載者，祇屬上訴人在訴訟程
    序上所提出之攻擊、防禦方法而已，並不得逕作為上訴人違
    反營業稅法之憑據。本件上訴人與新慰營造公司間之契約，
    究為僱傭關係抑為承攬關係，尚應探求當事人之真意所在。
    被上訴人新竹縣稅捐稽徵處未查明事實真象，即依據新竹地
    方法院民事判決，認定上訴人與新慰營造公司間之契約為承
    攬契約，不無率斷。至於本案之說明書，純係上訴人依照新
    竹縣稅捐稽徵處查緝小組所提之內容，照抄過來，並非上訴
    人之真正意思。因上述說明書係出於利誘，並非出於實情，
    依法自不得作為本案不利上訴人之證據。綜上所述，並無明
    確，積極之證據足資認定上訴人係新慰營造公司所承攬之虎
    山道路改善工程之下包，被上訴人新竹縣稅捐稽徵處認定上
    訴人為承攬人，而依違反營業稅法之規定，補徵營業稅，洵
    有未當。又原判決對於上訴人所提證明上訴人純係伐木工人
    之證據資料既不審酌，且對於上訴人聲明之證人陳煥明亦不
    加以傳訊，且於判決內加敘明其理由，洵有判決不備理由之
    違誤，及有應調查之證據未予調查之違背法令情事。(2)、次
    按本件係上訴人檢舉新慰營造有限公司逃漏營業稅，上訴人
    非以承攬契約施作本件道路工程，不屬營業稅法之營業行為
    ，無庸繳納營業稅，從而被上訴人新竹縣稅捐稽徵處依營業
    稅法第51條第1項第1款之規定科處上訴人罰鍰新臺幣128,50
    0元，適用法令，實有未當。退一步言，假設上訴人依法須
    科處罰鍰，但依營業稅法到51條第1項第1款規定係按所漏稅
    額處1倍至10倍罰鍰。上訴人乃本件漏稅之檢舉人，依法本
    應受獎勵，即便定須科處，亦非必按所漏稅額科處2倍罰鍰
    ，1倍亦無何不可。然被上訴人新竹縣稅捐稽徵處在科處罰
    鍰之際，對於上訴人之上述檢舉懿行，卻未予審酌，亦有判
    決不適用法令之情形。又上訴人祇是代新慰公司購進建築材
    料而已，且迄今新慰公司尚未償還上訴人所代墊之材料款，
    致使上訴人損失不貲。原判決認定上訴人之此一行為係營業
    ，而維持被上訴人對上訴人課徵營業稅及罰鍰之決定，於法
    不無違誤等語。(二)、按「在中華民國境內銷售貨物或勞務及
    進口貨物，均應依本法規定課徵營業稅二「提供勞務予他人
    ，或提供貨物與他人使用、收益，以取得代價者，為銷售勞
    務。但執行業務者提供其專業性勞務及個人受僱提供勞務，
    不包括在內二「營業人有左列情形之一者，主管稽徵機關得
    依照查得之資料，核定其銷售額及應納稅額並補徵之：一、
    ．．．三、未辦妥營業登記，即行開始營業．．．」分別為
    行為時營業稅法第1條、第3條第2項及第43條第1項第3款所
    明定。(三)、行為時營業稅法第51條第1項第1款規定：「納稅
    義務人，有左列情形之一者，除追繳稅款外，按所漏稅額處
    1倍至10倍罰鍰，並得停止其營業：一、未依規定申請營業
    登記而營業者．．．」同法施行細則第52條第2項規定「本
    法第51條第1款至第6款之漏稅額，依左列規定認定二、第1
    款至第4款及第6款，以經主管稽徵機關依查得之資料，核定
    應補徵之應納稅額為漏稅額．．．」。(四)、新竹縣稅捐稽徵
    處依臺灣新竹地方法院87年度訴字第403號民事判決事實欄
    關於上訴人陳述部分記載及新慰公司之86年2月27日記事簿
    關於系爭工程之記載，新慰公司負責人於88年2月1日向新竹
    縣稅捐稽處提出之說明書與上訴人於88年8月11日提出於新
    竹縣稅捐稽處之說明書等資料而認定上訴人係向新慰公司承
    攬虎山道路工程，並非雇傭關係，因上訴人未辦營業登記而
    營業，未依規定報繳營業稅而逃漏營業稅64,285元，原處分
    機關依行為時營業稅法第51條第1款規定，除補徵營業稅
    64,285元外，並按所漏稅額處2倍罰鍰計128,500元（計至百
    元），於法尚無不合。(五)、原審對於上訴人在原審所主張有
    利之各點何以不採，均已詳加論述，認事用法均妥適。上訴
    意旨仍執前詞主張其非承攬而係受雇，不應繳納營業稅及不
    應受罰之詞，指摘原判決違誤，求予廢棄，經核為無理由，
    上訴應予駁回。
六、據上論結，本件上訴為無理由，爰依行政訴訟法第255條第1
    項、第98條第3項前段，判決如主文。
中    華    民    國    94    年    5     月    31    日
                  第四庭審判長法  官　徐　樹　海
                              法  官　高　啟　燦
                              法  官　吳　錦　龍
                              法  官　黃　合　文
                              法  官  林　茂　權
以  上  正  本  證  明  與  原  本  無  異
中    華    民    國    94    年    6    月    1      日
　　　　　　　　　　　　　　　書記官　蘇　金　全
